【裁判字號】    98,易,1246
【裁判日期】    980527
【裁判案由】    竊盜
【裁判全文】
臺灣板橋地方法院刑事判決              98年度易字第1246號
公  訴  人  臺灣板橋地方法院檢察署檢察官
被      告  甲○○
                    （現於臺灣臺北監獄臺北分監執行中）
上列被告因竊盜案件，經檢察官聲請簡易判決處刑（94年度偵字
第8538號），因本院認不應適用簡易程序，改依普通程序判決如
下：
    主  文
甲○○無罪。
    理  由
一、公訴意旨略以：被告甲○○意圖為自己不法所有，於民國（
    下同）93年12月27日8 時許，在臺北縣蘆洲市○○○道144
    號1 樓，以不詳方式竊取丁○○所持有之支票1 紙（發票人
    為李金寶、票號為UA0000000 號、票面金額為新臺幣（下同
    ）7 萬元、發票日為93年12月31日），得手後，因被告甲○○前曾向陳風馳借款5 千元，乃於94年1 月3 日9 時10分許
    ，將上開竊得之支票交予陳風馳，委託陳風馳至第一銀行蘆
    洲分行領取票款，待領得票款後始清償所積欠之借款。嗣於
    94 年1月3 日19時許，因丁○○前曾掛失止付票據，乃於第
    一銀行蘆洲分行當場查獲陳風馳，而查知上情。因認被告甲○○涉犯刑法第320 條第1 項之竊盜罪嫌。
二、按犯罪事實應依證據認定之，無證據不得認定犯罪事實；又
    不能證明被告犯罪者，應諭知無罪之判決，刑事訴訟法第15
    4 條第2 項、第301 條第1 項前段分別定有明文。又被告並
    無自證無罪之義務，是其否認犯罪所持之辯解，縱無可取，
    仍不得因此資以為反證其犯罪之論據（參照最高法院91年度
    台上字第4574號刑事判決要旨）。次按檢察官就被告犯罪事
    實，應負舉證責任，並指出證明之方法，刑事訴訟法第161
    條第1 項定有明文。因此，檢察官對於起訴之犯罪事實，應
    負提出證據及說服之實質舉證責任。倘其所提出之證據，不
    足為被告有罪之積極證明，或其闡明之證明方法，無從說服
    法官以形成被告有罪之心證，基於無罪推定之原則，自應為
    被告無罪判決之諭知（參照最高法院92年台上字第128 號判
    例）。
三、公訴人認被告甲○○涉犯前開罪嫌，無非係以：（一）被告
    甲○○之供述。（二）告訴人丁○○之指訴。（三）證人陳
    風馳、乙○○、丙○○之證詞。（四）票據掛失止付通知書
    。（五）支票影本為其論斷依據。訊據被告固坦承前揭交付
    支票予陳風馳一事，惟矢口否認有竊盜犯行；辯稱：該支票
    係乙○○與綽號「祖仔」竊取後交予伊，伊係事後才知道該
    支票係渠等竊得，並非伊所竊取等語。
四、經查：
（一）依被告於警詢、檢察官偵查中之供述、告訴人丁○○之指
      訴、證人陳風馳之證述暨卷附票據掛失止付通知書、支票
      影本等證據，至多僅足以證明該支票係告訴人遭竊，嗣由
      被告交付證人陳風馳一事；惟持有他人遭竊支票之原因本
      有諸端，固可能因己竊取而得，然衡情亦不能排除係他人
      所交付或因侵占離本人所持有之物而取得，是尚難憑該等
      證據即遽予論斷被告必係因實施竊盜犯行而取得該支票。
（二）至於被告所辯由證人乙○○與綽號「祖仔」竊取後交予伊
      一節，固經證人乙○○於警詢及本院審理中予以否認，且
      稱被告透過丙○○傳話要伊扛罪云云（見臺灣板橋地方法
      院檢察署94年度偵字第8538號卷第63頁、第64頁及本院98
      年5 月26日審判筆錄），另證人丙○○於檢察官偵查中證
      稱不知乙○○交付支票予被告之事（見臺灣板橋地方法院
      檢察署94年度偵字第8538號卷第94頁），嗣於本院審理中
      其則證稱：「（你是否知道或是看過曾經有人拿支票給甲○○？）好像有。好像是『祖仔』。」、「好像是聽『祖
      仔』說的，但是『祖仔』為什麼拿支票給甲○○我不清楚
      。」、「（你有無找過乙○○，說要乙○○替甲○○扛下
      這個事情？）印象中沒有。」（見本院98年5 月26日審判
      筆錄）；然微論該支票苟係證人乙○○所交付，則證人乙○○本人即涉嫌刑事犯罪，是本難期證人乙○○能為真實
      之證述，另證人丙○○或確未在場，然亦可能因交情深淺
      之利害考量而未能證述實情，故證人乙○○、丙○○所為
      證詞不利於被告部分仍堪置疑。況且，縱被告所辯該支票
      係乙○○或綽號『祖仔』所交付一節非屬實情，然於無其
      他積極證據足以充分證明之情況，自不得僅因被告所辯不
      實即逕以認定被告確有竊盜之犯行。
五、從而，公訴人認被告涉犯前揭竊盜罪行，所為之舉證並不足
    為其有罪之認定；此外，本院復查無積極證據足資認定被告
    確有被訴之前開犯行，則既不能證明被告犯罪，揆諸前揭說
    明，本院自應為被告無罪之諭知。
據上論斷，應依刑事訴訟法第452 條、第301 條第1 項前段，判
決如主文。
本案經檢察官王家春到庭執行職務。
中    華    民    國    98    年      5     月  27    日
                刑事第十一庭  法  官  陳鴻清
以上正本證明與原本無異。
如不服本判決，應於判決送達後10日內，向本院提出上訴狀，上
訴於臺灣高等法院（應附繕本）。
                              書記官  江文彬
中    華    民    國    98    年      5     月  27    日


司法院資訊處製作；財團法人民間司法改革基金會備份。
